【裁判字號】    98,上訴,428
【裁判日期】    980520
【裁判案由】    違反毒品危害防制條例
【裁判全文】
臺灣高等法院高雄分院刑事判決         98年度上訴字第428號
上  訴  人  臺灣高雄地方法院檢察署檢察官
上  訴  人
即  被  告  甲○○
                    現另案於臺灣高雄監獄執行中
指定辯護人  本院公設辯護人  孫妙岑
上列上訴人因被告違反毒品危害防制條例案件，不服臺灣高雄地
方法院97年度訴字第1138號中華民國98年2 月11日第一審判決（
起訴案號：臺灣高雄地方法院檢察署97年度毒偵字第4081號），
提起上訴，本院判決如下：
     主  文
原判決撤銷。
甲○○施用第二級毒品，累犯，處有期徒刑伍月。又施用第二級
毒品，累犯，處有期徒刑伍月，扣案之第二級毒品甲基安非他命
包及殘留第二級毒品甲基安非他命之殘渣袋貳包（合計驗前淨
重壹點壹伍伍公克、驗後淨重壹點壹肆伍公克）沒收銷燬之，吸
食器1 組沒收。又販賣第二級毒品，累犯，處有期徒刑捌年，褫
奪公權肆年，扣案之行動電話壹支（含0000000000號
SIM 卡）、電子磅秤壹台及空夾鏈袋壹包均沒收，未扣案之販賣
第二級毒品所得財物新臺幣壹仟元沒收，如全部或一部不能沒收
時，以其財產抵償之。又販賣第二級毒品，累犯，處有期徒刑捌
年，褫奪公權肆年，扣案之行動電話壹支（含00000000
00號SIM 卡）、電子磅秤壹台及空夾鏈袋壹包均沒收，未扣案
之販賣第二級毒品所得財物新臺幣壹仟元沒收，如全部或一部不
能沒收時，以其財產抵償之。應執行有期徒刑壹拾貳年，褫奪公
權肆年。扣案之第二級毒品甲基安非他命包及殘留第二級毒品
甲基安非他命之殘渣袋貳包（合計驗前淨重壹點壹伍伍公克、驗
後淨重壹點壹肆伍公克）沒收銷燬之，吸食器1 組、行動電話壹
支（含0000000000號SIM 卡）、電子磅秤壹台及空夾
鏈袋壹包均沒收，未扣案之販賣第二級毒品所得財物新臺幣貳仟
元沒收，如全部或一部不能沒收時，以其財產抵償之。
     事  實
一、甲○○因施用毒品案件，經原法院裁定送觀察、勒戒後，認
    有繼續施用傾向，又以94年度毒聲字第282 號裁定令入戒治
    處所施以強制戒治，於民國94年9 月16日停止戒治釋放，並
    由臺灣高雄地方法院檢察署檢察官以94年度戒毒偵字第521
    號為不起訴處分確定。又因施用毒品等3 罪，分別經本院及
    台灣高雄地方法院判處有期徒刑7 月、7 月、5 月確定，嗣
    經減刑並定應執行刑為有期徒刑8 月15日，於96年10月1 日
    執行完畢。詎其仍不知悔改，而為下列行為：
(一)、於前施用毒品案件強制戒治釋放後5 年內，分別基於施用第
    二級毒品甲基安非他命之犯意，先於97年4 月3 日上午某時
    許，在其高雄縣鳳山市○○街52號住處，以將甲基安非他命
    放入玻璃球內以火燒烤吸食煙霧之方式，施用第二級毒品甲
    基安非他命1 次。嗣於同日中午12時40分許，在高雄市○鎮
    區○○路與保泰路口，因形跡可疑經警盤查，盤查得知其為
    毒品犯罪治安顧慮人口，經其同意採尿送驗，檢驗結果呈甲
    基安非他命陽性反應，而查悉上情。又於97年5 月19日凌晨
    3 時許，在高雄市○○街與安東街附近之華納汽車旅館（下
    稱華納汽車旅館）內，以前揭方式施用第二級毒品甲基安非
    他命1 次。嗣於同年5 月19日下午3 時許，在華納汽車旅館
    出入口前為警查獲，並徵得其同意在華納汽車旅館502 號房
    內執行搜索，扣得第二級毒品甲基安非他命3 包及殘留第二
    級毒品甲基安非他命之殘渣袋2 包（5 包合併檢驗，合計驗
    前淨重1.155 公克、驗後淨重1.145 公克）、及其所有供施
    用毒品所用之吸食器1 組等物，經徵得其同意採尿送驗，檢
    驗結果呈甲基安非他命陽性反應，查悉上情。
(二)、明知甲基安非他命為第二級毒品，未經許可，不得非法持有
    、轉讓及販賣，竟意圖營利、分別基於販賣第二級毒品甲基
    安非他命之犯意，以其所有門號為0000000000號行動電話作
    為聯絡販毒事宜之工具，於97年4 月15日晚上9 時24分許，
    在華納汽車旅館內，以新臺幣（下同）1000元之代價，販賣
    甲基安非他命1 包與乙○○。又於同年4 月25日某時，在上
    址，以1000元之代價，販賣甲基安非他命1 包與丙○○。嗣
    在97年5 月19日上開查獲之時、地，扣得其所有供販賣毒品
    所用之含門號0000000000號SIM 卡之行動電話1 支、電子磅
    秤1 台及空夾鏈袋1 包等物，而循線查悉上情。
二、案經高雄市政府警察局前鎮分局、行政院海岸巡防署南部地
    區巡防局報告及高雄縣政府警察局移送臺灣高雄地方法院檢
    察署檢察官偵查起訴。
     理  由
甲、證據能力部分：
    按被告以外之人於偵查中向檢察官所為陳述，除顯有不可信
    之情況者外，得為證據，刑事訴訟法第159 條之1 第2 項定
    有明文。偵查中對被告以外之人所為之偵查筆錄，或被告以
    外之人向檢察官所提之書面陳述，性質上均屬傳聞證據。惟
    現階段刑事訴訟法規定檢察官代表國家偵查犯罪、實施公訴
    ，依法其有訊問被告、證人及鑑定人之權，證人、鑑定人且
    須具結，而實務運作時，檢察官偵查中向被告以外之人所取
    得之陳述，原則上均能遵守法律規定，不致違法取供，其可
    信度極高。職是，被告以外之人前於偵查中已具結而為證述
    ，除反對該項供述得具有證據能力之一方，已釋明「顯有不
    可信之情況」之理由外，不宜即遽指該證人於偵查中之陳述
    不具證據能力。證人乙○○、丙○○於偵查中之陳述部分，
    既經具結，且並無證據證明顯有不可信之情形，依前揭說明
    ，均應有證據能力。
乙、認定犯罪事實所憑之證據及理由：
一、施用第二級毒品部分：
(一)、上訴人即被告甲○○分別於上開時、地2 次施用第二級毒品
    甲基安非他命之事實，業據被告於原審及本院坦承不諱，且
    其分別於97年4 月3 日、同年5 月19日所採驗之尿液，經分
    別送往正修科技大學超微量研究科技中心、台灣檢驗科技股
    份有限公司以GC /MS方法（氣相層析/ 質譜儀法）檢驗，結
    果確均呈第二級毒品甲基安非他命之陽性反應，此有上開中
    心97年4 月23日報告編號：R00-0000-000號檢驗報告及上開
    公司97年6 月4 日報告編號：KＺ000000000000號檢驗報告各
    1 紙可稽（高雄市政府警察局前鎮分局卷第8 頁、高雄縣政
    府警察局卷第15頁），另扣案之不明粉末3 包及殘渣袋2 包
    （合計驗前淨重1.155 公克、驗後淨重1.145 公克），經送
    往高雄醫藥大學附設中和紀念醫院鑑定，檢驗結果顯示不明
    粉末3 包均確含第二級毒品甲基安非他命成分，殘渣袋2 包
    均殘留第二級毒品成分，此亦有該醫院97年6 月10日報告編
    號9706-26 號檢驗報告1 紙在卷可佐（偵(一)卷第54頁），復
    有被告所有供施用毒品所用之吸食器1 組扣案可資佐證，足
    認被告上開自白確與事實相符，應堪採信。
(二)、又被告前因施用毒品案件，經原法院以93年度毒聲字第2338
    號裁定送觀察、勒戒後，認有繼續施用傾向，又以94年度毒
    聲字第282 號裁定令入戒治處所施以強制戒治，於94年9 月
    16日停止戒治釋放，並由臺灣高雄地方法院檢察署檢察官以
    94年度戒毒偵字第521 號為不起訴處分確定。有臺灣高等法
    院被告前案紀錄表1 份在卷可稽，被告於強制戒治執行完畢
    釋放後5 年內再為本件施用毒品犯行，自應依法論罪科刑。
    綜上所述，被告施用第二級毒品甲基安非他命之2 次犯行，
    已臻明確，其此部分犯行堪以認定。
二、販賣第二級毒品部分：
    訊據被告甲○○矢口否認有上開2 次販賣第二級毒品甲基安
    非他命之犯行，辯稱：伊與乙○○一起出錢，伊出2000元，
    乙○○出1000元，2 人一起去買甲基安非他命，並未販賣甲
    基安非他命給乙○○；至丙○○曾打電話問伊有關第二級毒
    品之價錢，丙○○到伊處，曾請丙○○吸過甲基安非他命，
    沒有賣毒品給丙○○云云。惟查：
(一)、上開被告分別販賣第二級毒品甲基安非他命給乙○○、丙○○之事實，業經證人乙○○、丙○○二人分別於偵查及原審
    證述明確；乙○○於偵訊具結證稱：97年4 月15日晚上約9
    點24分，伊到華納汽車旅館向被告購買1000元之甲基安非他
    命1 包等語（偵(一)卷第38頁），於原審審理時具結證稱：97
    年4 月15日，伊去汽車旅館向被告購買1000元之甲基安非他
    命，位置是九如路底的華納汽車旅館等語（原審卷第100 、
    101 頁）；證人丙○○於偵訊具結證稱：伊向被告購買過甲
    基安非他命，最後一次是在97年5 月中旬，約下午4 、5 點
    在華納汽車旅館向被告買1000元之甲基安非他命等語（偵(一)
    卷第37頁），於原審審理時具結證稱：最後一次向被告拿甲
    基安非他命，是97年4 、5 月間，去十全路跟自立路附近一
    間汽車旅館找被告，拿1000元給被告等語（原審卷第93至94
    頁）。
(二)、又被告以其所有0000000000號行動電話，分別於附表編號1
    、2 之時間，與乙○○、丙○○通話聯絡，並有如附表編號
    1 、2 所示之通話內容等情，業據被告於本院供述明確（見
    本院卷第62頁），核與證人乙○○、丙○○二人於原審證述
    ，確打上開行動電話與被告有上述通話無誤，並有通訊監察
    書2 份、通訊監察譯文1 份有卷足稽 (見警5 卷第11至14、
    23頁)。 而附表編號1 、2所謂「一台」係暗指毒品數量1
    兩，而「9 」是暗指毒品價格1 兩9 萬元，「36」是暗指1
    小包安非他命3600元、此亦據證人乙○○及丙○○2 人於偵
    查中證述明確（97年度偵字第14709 號卷第37至38頁）。按
    被告分別於附表1 、2 之間，與乙○○、丙○○二人電話聯
    絡，均被詢及毒品價格，足見被告確有販賣第二級毒品甲基
    安非他命之行為。此外，並扣有上開行動電話1 支、電子磅
    秤1 台、空夾鏈袋1 包足資佐證，而電子磅秤足以測量毒品
    之重量，係販賣毒品之工具，空夾鏈袋足供盛裝毒品，避免
    裸露，便於攜帶販賣之用，均非供施用毒品所用，而係從事
    販賣毒品所需使用之物品，足認被告確有販賣毒品之情事。
    至公訴人認被告販賣第二級毒品給丙○○之時間，係在97年
    5 月中旬某日下午4 、5 時許云云，惟依證人丙○○於原審
    證述向被告購買毒品之時間，為97年4 、5 月間，然依被告
    與證人丙○○之電話通聯紀錄，渠二人僅於97年4 月25日4
    時51分11秒，有如附表編號2 所示之通話，並由證人丙○○
    向被告詢問毒品價格，其餘日期，渠二人並無有關毒品問題
    之通話，有通聯紀錄足憑。本院因而認定丙○○向被告購買
    第二級毒品之時間，係在97年4 月25日，渠二人有關毒品價
    格通話之當日某時，附此敘明。
(三)、再者，甲基安非他命係依法禁絕查緝之毒品，物稀價昂，且
    販賣毒品罪更屬重罪，設若無利可圖，衡情一般持有毒品者
    ，當不致輕易將持有毒品贈與他人。況被告供認本身有施用
    甲基安非他命，而被告為警查獲當日所採集之尿液，經送驗
    後，確實呈甲基安非他命陽性反應，業如前述，堪認被告本
    身亦染有施用第二級毒品甲基安非他命惡習，其顯知第二級
    毒品需費不貲，則被告本身即有施用甲基安非他命之需求，
    亦瞭解購買、販賣毒品之風險，如未獲有相當利益，當不會
    無任何代價地輕易將所持有之甲基安非他命贈與證人；是被
    告所辯：與乙○○共同出錢購買毒品，及將毒品贈與丙○○
    施用云云，應屬卸責飾詞，自無足採。
(四)、綜上所述，被告販賣第二級毒品甲基安非他命之事證已臻明
    確，其否認犯罪，顯無足採，其犯行堪以認定。
三、按甲基安非他命係毒品危害防制條例第2 條第2 項第2 款所
    稱之第二級毒品，核被告所為，分別係犯該條例第4 條第2
    項販賣第二級毒品罪及同條例第10條第2 項之施用第二級毒
    品罪。被告持有第二級毒品，嗣進而施用或販賣，持有之低
    度行為應為施用或販賣之高度行為所吸收，均不另論罪。被
    告上開所犯之施用、販賣第二級毒品罪，犯意各別，應予分
    論併罰。又被告前因施用毒品等3 罪，分別經本院及台灣高
    雄地方法院判處有期徒刑7 月、7 月、5 月確定，嗣經減刑
    並定應執行刑為有期徒刑8 月15日，於96年10月1 日執行完
    畢，此有臺灣高等法院被告前案紀錄表1 份在卷可稽，其前
    受徒刑之執行完畢後，5 年以內故意分別再犯本件有期徒刑
    以上之罪，均為累犯，各應依刑法第47條第1 項之規定，除
    其中販賣第二級毒品罪關於「無期徒刑」部分，依法不得加
    重外，其餘均依法加重其刑。
四、原審予以論科，固非無見；惟查：(一)被告販賣第二級毒品甲
    基安非他命給丙○○之時間，係在97年4 月25日某時，如上
    所述，原判決認係同年5 月中旬，應屬有誤。(二)另扣押被告
    供販賣第二級毒品甲基安非他命所用之夾鏈袋有一包，原判
    決認係一個，亦有未合。(三)原判決量處被告施用、販賣第二
    級毒品各2 罪，分別為有期徒刑5 月、5 月、8 年、8 年，
    僅定其應執行刑為有期徒刑10年6 月，失之過寬，亦有未當
    。被告上訴意旨否認犯罪，指摘原判決不當，雖無理由；惟
    檢察官上訴意旨指摘原判決定應執行刑失之過寬，為有理由
    ，自應由本院將原判決撤銷改判。審酌被告多次施用毒品前
    科，素行不良，復再犯本案，顯無悔改之意等一切情狀，爰
    分別量處如主文第二項所示之刑，被告販賣第二級毒品甲基
    安非他命2 罪部分，本院認有褫奪公權之必要，並各諭知褫
    奪公權肆年，並定其應執行刑如主文第二項所示。扣案甲基
    安非他命3 包，經鑑定結果均屬毒品危害防制條例列管之第
    二級毒品，及殘渣袋2 包均殘留第二級毒品成分難以析離（
    合計驗前淨重1.155 公克，驗後淨重1.145 公克），應依毒
    品危害防制條例第18條第1 項前段規定宣告沒收銷燬。至於
    包裝毒品之包裝袋，因已與毒品相互結合而難以析離，故均
    一併予以宣告沒收銷燬之。另因檢驗所耗用之上開毒品既已
    滅失，不另為沒收銷燬之諭知。被告分別販賣第二級毒品所
    得財物各1000元，因未扣案，除應依毒品危害防制條例第19
    條第1 項規定分別宣告沒收之，並諭知如全部或一部不能沒
    收時，以其財產抵償之。另扣案之行動電話1 支（含000000
    0000號SIM 卡）、電子磅秤1 台均為被告所有，業據被告陳
    明在卷（原審卷第144 頁），且供販賣第二級毒品甲基安非
    他命所用之物，均依毒品危害防制條例第19條第1 項規定宣
    告沒收。另扣案之空夾鏈袋1 包，為被告所有之物，亦業據
    被告陳明在卷（原審卷第144 頁），且預備供盛裝第二級毒
    品甲基安非他命販賣之用，應依刑法第38條第1 項第2 款規
    定宣告沒收。扣案之吸食器1 組，為被告所有並供其施用甲
    基安非他命所用之物，亦據被告供明在卷（原審卷第144 頁
    ），依刑法第38條第1 項第2 款規定，宣告沒收。其餘扣案
    物品，與本件犯行無關，無庸為沒收之諭知，附此敘明。
據上論結，應依刑事訴訟法第369 條第1 項前段、第364 條、第
299 條第1 項前段，毒品危害防制條例第4 條第2 項、第10條第
2 項、第18條第1 項前段、第19條第1 項，刑法第11條、第47條
第1 項、第37條第2 項、第51條第5 款、第8 款、第38條第1 項
第2 款，判決如主文。
本案經檢察官許美女到庭執行職務。
中    華    民    國    98    年    5     月    20    日
                  刑事第六庭    審判長法  官  王憲義
                                      法  官  張盛喜
                                      法  官  李嘉興
以上正本證明與原本無異。
販賣第二級毒品部分，如不服本判決應於收受本判決後10日內向
本院提出上訴書狀，其未敘述上訴理由者，並得於提起上訴後10
日內向本院補提理由書狀（均須按他造當事人之人數附繕本）「
切勿逕送上級法院」。
施用第二級毒品部分不得上訴 。
中    華    民    國    98    年    5     月    20    日
                                      書記官  張文斌
附錄本件判決論罪科刑法條：
毒品危害防制條例第4 條第2 項
製造、運輸、販賣第一級毒品者，處死刑或無期徒刑；處無期徒
刑者，得併科新臺幣1 千萬元以下罰金。
製造、運輸、販賣第二級毒品者，處無期徒刑或 7 年以上有期徒
刑，得併科新臺幣 7 百萬元以下罰金。
毒品危害防制條例第10條第2 項
施用第一級毒品者，處 6 月以上 5 年以下有期徒刑。
施用第二級毒品者，處 3 年以下有期徒刑。


司法院資訊處製作；財團法人民間司法改革基金會備份。
